臺灣高等法院刑事判決
111年度侵上訴字第51號
上  訴  人  
即  被  告  吳冠毅


指定辯護人  鄭仁哲律師
上列上訴人即被告因妨害性自主等案件，不服臺灣桃園地方法院
110年度侵訴字第39號，中華民國110年12月24日第一審判決（起
訴案號：臺灣桃園地方檢察署109年度偵字第15656號），提起上
訴，本院判決如下：
    主  文
原判決撤銷。
甲○○犯對於十四歲以上未滿十六歲之女子為性交罪，共伍罪，各
處有期徒刑參月，應執行有期徒刑柒月；又犯以他法使少年被拍
攝猥褻行為電子訊號罪，處有期徒刑壹年陸月。未扣案之被害人
A女猥褻行為電子訊號均沒收。
    事  實
一、甲○○與代號00000-0000000號之少女（民國00年0月生，真實
    姓名年籍詳卷，下稱A女）前於108年9月14日交往而為男女
    朋友。詎甲○○明知A女為14歲以上未滿16歲之少女，性自主
    決定權尚未臻成熟，竟為滿足己慾，分別為下列行為：
  ㈠基於與14歲以上未滿16歲女子為性交之犯意，於如附表所示
    之時間、地點，未違反A女之意願，將其陰莖插入A女之陰道
    內，而與A女為性行為共5次得逞。
　㈡基於以他法使少年被拍攝猥褻行為電子訊號之犯意，於108年
    9月14日起至109年2月22日止之某不詳時間，在桃園市○○區○
    ○路000巷00號5樓之住處，以通訊軟體傳送：「等等」、「
    我要看喔」等語，經A女回以：「那你到我家我在洗」、「
    視訊」等語，甲○○再回傳「用拍打」、「拍的」等語，指示
    A女拍攝其裸露身體之猥褻電子訊號，A女遂透過通訊軟體之
    視訊通話功能，以裸露身體之方式與甲○○進行視訊通話，甲
    ○○並利用行動電話之截圖功能及螢幕錄製功能，未得A女之
    同意且A女亦不知情，接續截圖2張數位照片電子檔及錄製1
    部數位影片電子檔，以此種方式使A女被拍攝猥褻行為之電
    子訊號，以供其觀覽以滿足性慾。嗣甲○○並將前開猥褻行為
    之照片、影片以通訊軟體傳送予A女，後A女母親即代號0000
    0-0000000A（真實姓名年籍均詳卷，下稱B女）察覺有異，
    始報警查獲上情。
二、案經B女訴由桃園市政府警察局平鎮分局報告臺灣桃園地方
    檢察署檢察官偵查起訴。
    理  由
一、程序部分：
　㈠按宣傳品、出版品、廣播、電視、網際網路或其他媒體不得
    報導或記載有被害人之姓名或其他足以識別身分之資訊；行
    政及司法機關所製作必須公開之文書，不得揭露足以識別前
    項被害人身分之資訊，兒童及少年性剝削防制條例第14條第
    1項、第2項前段定有明文。本院製作之判決係屬必須公開之
    文書，為避免被害人身分遭揭露，爰依上開規定，對於被害
    人A女及告訴人B女之姓名、年籍資料、住居所等足資識別被
    害人A女身分之資訊，均予以隱匿，以免揭露被害人A女身分
    ，合先敘明。　
　㈡證據能力部分：
　　本院以下所引用供述及非供述證據部分，並無證據證明係公
    務員違背法定程序所取得，是依刑事訴訟法第158條之4反面
    解釋，即具證據能力。
二、認定事實所憑之證據及理由：
　㈠上開犯罪事實，業據被告甲○○於原審及本院審理中均坦承不
    諱（見原審卷第82至84、105至107、158頁及本院卷第71、1
    41頁），核與證人即告訴人B女、證人即被害人A女於警詢及
    偵訊時證述之情節大致相符（見偵字卷第19至23、25至26、
    53至57、433至435頁），並有被害人A女與被告通訊軟體對
    話截圖、通訊軟體對話截圖、社群軟體貼文截圖、社群軟體
    對話紀錄（見偵字卷第33至42、63至243、245、247、249、
    251至267、269至321、第323至325、331至337頁）、性侵害
    犯罪事件通報表、性侵害案件被害人調查表（一）（二）、
    性侵害案件減少被害人重複陳述作業訊前訪視紀錄表、亞東
    紀念醫院受理疑似性侵害事件驗傷診斷書等件在卷可按（見
    偵字不公開卷第11至19、23至27頁），足認被告上開之任意
    性自白與事實相符，堪以採信。
　㈡至公訴意旨雖認定被告於事實欄一、㈠所示部分，係於起訴書
    附表所載時間、地點，與被害人A女為性交行為5次，然起訴
    書附表僅記載時間為「108年11月30日前之某日」、「109年
    1月間某日」、「108年10月某日起至109年2月某日止之某2
    日」，地點為「中壢火車站附近某旅館」、「不詳地點」；
    被告於事實欄一、㈡所示部分，係於108年9月某日起至109年
    2月某日止之不詳時間，在不詳地點引誘被害人A女拍攝其裸
    露身體之猥褻影片等節（見起訴書第5頁之附表）。按起訴
    書關於構成犯罪之具體事實及其犯罪之時間、處所、方法之
    記載，目的既在辨別起訴犯罪事實之同一性，據以特定刑罰
    權對象之客觀事實，則關於起訴犯罪事實同一性之判斷，自
    應以檢察官擇定為訴訟客體，訴請法院審判以確定其刑罰權
    有無與內容之「法益侵害基本社會事實」為準，依其「起訴
    目的及侵害行為內容是否同一」為斷。若起訴事實中敘述被
    告犯罪之時間、地點略有錯誤（例如文字顯然誤寫、或與起
    訴所憑卷內證據顯然不符），無礙於辨別起訴犯罪事實之同
    一性，且無誤認審判範圍之虞，亦不影響被告訴訟防禦權，
    法院即應就起訴之同一犯罪事實切實查認或校正，方為適法
    。不得僅因起訴書敘述之犯罪時間或地點與法院認定有異，
    即謂不具同一性（最高法院110年度台上字第310號判決意旨
    參照）。又被告係於108年9月14日與被害人交往而成為男女
    朋友，再分別於附表所示之時間、地點，與被害人A女為性
    交行為共5次，復於108年9月14日起至109年2月22日止之某
    不詳時間，在其住處與被害人A女進行視訊通話等情，業據
    被告供承在卷（見原審卷第84、105至106頁）。則起訴書附
    表記載被告此部分犯罪之時間、地點固略有欠明確，尚無礙
    於辨別起訴犯罪事實之同一性，且無誤認審判範圍之虞，亦
    不影響被告訴訟防禦權，是本院審理後逕依被告供述及卷內
    證據更正犯罪之時間、地點，併此指明。
　㈢另公訴意旨雖認定被告就事實欄一、㈡部分所為，係引誘被害
    人A女拍攝其裸露身體之猥褻影片，被害人A女並透過通訊軟
    體訊息，將其所拍攝裸露身體之猥褻影片傳送予甲○○觀覽以
    滿足其性慾等語，然被告係指示被害人A女裸露身體隱私部
    位，並以通訊軟體與其視訊通話，被告復於此視訊過程，利
    用行動電話之擷圖及螢幕錄製功能，以產製被害人A女之猥
    褻照片2張及影片1部等電子訊號，嗣後被告並將上開猥褻行
    為電子訊號以通訊軟體傳送予被害人A女等情，為被告所坦
    認在卷（見原審卷第105至106頁）。是公訴意旨就此部分之
    認定，容有誤會。
　㈣本案事證已臻明確，被告犯行均堪認定，應予依法論科。　
三、論罪：
　㈠核被告就事實欄一、㈠所示部分所為，均係犯刑法第227條第3
    項之對於14歲以上未滿16歲女子為性交罪(共5罪)。起訴書
    就此部分，誤載為刑法第227條第1項，然檢察官已於原審準
    備程序中更正。其就事實欄一、㈡所示部分所為，係犯兒童
    及少年性剝削防制條例第36條第2項之以他法使少年被拍攝
    猥褻行為電子訊號罪。又起訴書就此部分，誤載為違反兒童
    及少年性剝削防制條例第36條第2項引誘使兒童製造猥褻行
    為電子訊號罪嫌，應予更正。其就事實欄一、㈠所示部分，
    被告先後於不同時間、地點，對被害人A 女為性交5次之犯
    行，前後時間有明顯差距，且各次之行為間有相當之獨立性
    ，應分別論罪處罰。另其就事實欄一、㈡所示部分，被告顯
    係基於同一犯意，使被害人A 女裸露身體與其視訊通話，被
    告於密接或延續之時間內，陸續產製猥褻行為之數位照片2
    張及影片1部，侵害同一被害人之法益，各行為之獨立性均
    極為薄弱，依一般社會健全觀念，在時間差距上，難以強行
    分開，應視為數個舉動之接續施行，合為包括之一行為予以
    評價，僅成立一罪。其被告所犯上開6罪，犯意有別，行為
    互殊，應予分論併罰。
　㈡按刑法第59條規定犯罪之情狀可憫恕者，得酌量減輕其刑，
    其所謂「犯罪之情狀」，與同法第57條規定科刑時應審酌之
    一切情狀，並非有截然不同之領域，於裁判上酌減其刑時，
    應就犯罪一切情狀（包括第57條所列舉之10款事項），予以
    全盤考量，審酌其犯罪有無可憫恕之事由（即有無特殊之原
    因與環境，在客觀上足以引起一般同情，以及宣告法定低度
    刑，是否猶嫌過重等），以為判斷。查本案被告與A女交往
    而為男女朋友，其指示被害人A女裸露胸部、陰部與其視訊
    通話，並以截圖及螢幕錄製功能，產製被害人A女之猥褻照
    片、影片電子訊號，影響上開被害人身心之健全發展，被告
    乃透過通訊軟體視訊通話功能而人取得裸露身體隱私部位之
    數位照片、影片電子訊號，供己觀覽，以滿足個人私慾，惟
    其截圖之數位照片電子檔2張及錄製之數位影片電子檔1部，
    其數量並非大量，並已將前述照片及影片電子檔予以刪除而
    未留存，亦未對外散佈，衡酌被告犯後始終坦承犯行，並與
    A女、B女達成和解，有本院111年度附民字第190號和解筆錄
    在卷可供參憑（見本院卷第98-1至98-2頁），以其犯後勉力
    填補損害，彌縫態度良好，堪認被告惡性尚非重大，惟兒童
    及少年性剝削防制條例第36條第2項之以他法使少年被拍攝
    猥褻行為電子訊號罪為最輕本刑3年以上有期徒刑之重罪，
    即令處以法定最低度刑，猶屬過重，不無情輕法重之虞，依
    其情狀，在客觀上足以引起一般人之同情，顯可憫恕，爰依
    刑法第59條規定，酌減其刑。
四、撤銷原判決之理由及科刑：
　㈠原審對被告論罪科刑，固非無見。惟被告於原審判決後有與
　　A女、B女達成民事上和解，此有和解筆錄附卷可參（見本院
    卷本院卷第98-1至98-2頁），乃原審未及審酌，針對對於14
    歲以上未滿16歲女子為性交罪(共5罪)及以他法使少年被拍
    攝猥褻行為電子訊號罪所為量刑即有未洽。又就被告所犯以
    他法使少年被拍攝猥褻行為電子訊號犯行部分，就全部犯罪
    情節觀之，尚非重大惡極，其犯罪之情狀顯可憫恕，有情輕
    法重之情形，已如前述，原審疏未引用刑法第59條酌減其刑
    ，有罪刑不相當之虞，容有未當。被告上訴請求從輕量刑，
    為有理由，自應由本院將原判決予以撤銷改判。
  ㈡爰以行為人之責任為基礎，審酌被告明知被害人A女為未成年
    之人，性自主意識及身心發展均未臻成熟，竟為滿足一己之
    性慾，與被害人A女發生性交行為，復私自截圖、錄製被害
    人A女與其視訊通話，而產製被害人A女裸露身體隱私部位之
    猥褻圖檔，已妨害被害人A女之身心健全發展，所為實有不
    該，惟念其犯後坦承犯行，態度良好，且已與被害人A女或
    告訴人B女達成和解，以彌補自身行為所造成之損害，另考
    量被告為本案之前並未曾因犯罪而遭法院論罪科刑，有本院
    被告前案紀錄表可按，堪認素行良好，兼衡被告犯罪之動機
    、手段、被告自陳大學肄業之智識程度、職業為外送員、於
    警詢時自陳家庭經濟狀況為勉持之生活狀況等一切情狀，分
    別量處如主文第2項所示之刑。又刑法第51條數罪併罰定執
    行刑之立法方式，係採限制加重原則，非以累加方式定應執
    行刑，如以實質累加之方式定應執行刑，則處罰之刑度顯將
    超過其行為之不法內涵，而違反罪責原則，並考量因生命有
    限，刑罰對被告造成之痛苦程度，係隨刑度增加而生加乘效
    果，而非以等比方式增加，是以隨罪數增加遞減其刑罰之方
    式，當足以評價被告行為之不法性之法理（即多數犯罪責任
    遞減原則）。本院審酌被告上開所犯數罪反應出之人格特性
    ，被告與被害人A女為性交行為之期間長達數月，該期間內
    對於14歲以上未滿16歲女子為性交共5次，均係出於滿足私
    慾之犯罪動機，對象均為被害人A女，所侵害法益之同質性
    較高，同時斟酌數罪所反應行為人之人格及犯罪傾向、刑罰
    之邊際效應遞減，及刑罰經濟、責罰相當原則等，整體評價
    被告應受矯治之程度，就被告上開所犯得易服社會勞動之數
    罪，定應執行之刑如主文第2項所示。另依刑法第50條第1項
    但書第4款之規定，被告所犯上開得易服社會勞動之罪（刑
    法第227條第3項之對於14歲以上未滿16歲之女子為性交罪，
    即事實欄一、㈠部分）與不得易服社會勞動之罪（兒童及少
    年性剝削防制條例第36條第2項之以他法使少年被拍攝猥褻
    行為電子訊號罪，即事實欄一、㈡部分），不得併合處罰，
    故不另合併定其應執行之刑，惟被告仍得依同條第2項之規
    定，請求檢察官聲請定應執行刑，併此敘明。
　㈢沒收部分：
　⒈按兒童及少年性剝削防制條例第36條第1項至第4項之物品，
    不問屬於犯罪行為人與否，沒收之，同條例第36條第6項定
    有明文。對照刑法針對散布猥褻物品罪之沒收規定（刑法第
    235條第3項）其標的包括「文字、圖畫、聲音或影像之附著
    物」及「物品」一節觀之，依體系解釋兒童及少年性剝削防
    制條例第36條第6項所稱「物品」應係指同條1至4項規範猥
    褻行為之物品本身（即圖畫、照片、影片、影帶、光碟、電
    子訊號或其他物品）。經查，被告以截圖功能、螢幕錄製功
    能所產製之含有猥褻內容之數位照片電子檔共2張、數位影
    片電子檔1部，均已以通訊軟體傳送予被害人A女，業經本院
    認定如前，然該等電子訊號均未扣案，且該等電子訊號圖檔
    經通訊軟體傳送而留存於該通訊軟體雲端，尚無證據證明上
    開電子訊號已經滅失，是上開電子訊號，應依兒童及少年性
    剝削防制條例第36條第6項規定，不問屬於行為人與否，均
    宣告沒收。
  ⒉另被告所持有以截圖、錄製被害人A女之猥褻照片、影片之行
    動電話1支，並未扣案，復非違禁物，是否尚存仍屬不明，
    參酌刑法第38條之2第2項立法意旨，本院認該支手機欠缺刑
    法上之重要性，爰不予宣告沒收或追徵，併此敘明。
據上論斷，應依刑事訴訟法第369條第1項前段、第364條、第299
條第1項前段，判決如主文（依刑事裁判簡化原則，僅記載程序
條文）。
本案經檢察官劉偉誠、賴心怡提起公訴，檢察官劉斐玲到庭執行
職務。
中　　華　　民　　國　　111 　年　　4 　　月　　28　　日
　　　　　　      刑事第七庭  審判長法　官  孫惠琳
　　　　　　　　　　　　　　　　　  法　官  王惟琪
　　　　　　　　　　　　　　　　　  法　官  連雅婷
以上正本證明與原本無異。
如不服本判決，應於收受送達後20日內向本院提出上訴書狀，其
未敘述上訴之理由者並得於提起上訴後20日內向本院補提理由書
（均須按他造當事人之人數附繕本）「切勿逕送上級法院」。
                                    書記官  潘文賢
中　　華　　民　　國　　111 　年　　4 　　月　　28　　日
附表：
編號 時間 地點 1 108年9月14日 桃園市○○區○○路000巷00號5樓之被告住處 2 109年1月18日 桃園市○○區○○路000巷00號5樓之被告住處 3 109年2月21日 桃園市中壢區中央西路1段上之中興商旅 4 108年10月19日 桃園市○○區○○路000巷00號5樓之被告住處   5 109年2月22日 桃園市○○區○○路000巷00號5樓之被告住處 
附錄論罪科刑法條全文：
兒童及少年性剝削防制條例第36條
拍攝、製造兒童或少年為性交或猥褻行為之圖畫、照片、影片、
影帶、光碟、電子訊號或其他物品，處1年以上7年以下有期徒刑
，得併科新臺幣1百萬元以下罰金。
招募、引誘、容留、媒介、協助或以他法，使兒童或少年被拍攝
、製造性交或猥褻行為之圖畫、照片、影片、影帶、光碟、電子
訊號或其他物品，處3年以上7年以下有期徒刑，得併科新臺幣3
百萬元以下罰金。
以強暴、脅迫、藥劑、詐術、催眠術或其他違反本人意願之方法
，使兒童或少年被拍攝、製造性交或猥褻行為之圖畫、照片、影
片、影帶、光碟、電子訊號或其他物品者，處7年以上有期徒刑
，得併科新臺幣5百萬元以下罰金。
意圖營利犯前三項之罪者，依各該條項之規定，加重其刑至二分
之一。
前四項之未遂犯罰之。
第1項至第4項之物品，不問屬於犯罪行為人與否，沒收之。
中華民國刑法第227條
（未成年人）
對於未滿十四歲之男女為性交者，處3年以上10年以下有期徒刑
。
對於未滿十四歲之男女為猥褻之行為者，處6月以上5年以下有期
徒刑。
對於十四歲以上未滿十六歲之男女為性交者，處7年以下有期徒
刑。
對於十四歲以上未滿十六歲之男女為猥褻之行為者，處3年以下
有期徒刑。
第1項、第3項之未遂犯罰之。